臺灣臺中地方法院刑事判決　　　　　　　95年度易字第3777號
公　訴　人　臺灣臺中地方法院檢察署檢察官
被　　　告　乙○○
上列被告因贓物案件，經檢察官提起公訴（95年度偵字第24479
號），本院判決如下：
    主    文
乙○○收受贓物，處有期徒刑參月，如易科罰金，以銀元參佰元
即新臺幣玖佰元折算壹日。
    犯罪事實
一、乙○○基於收受贓物之犯意，明知戴銘玉於民國九十五年三
    月上旬某日，在臺中縣霧峰鄉○○路上其當時工作、地址不
    詳之工廠內，交付予其之車牌號碼ＫＥ─四○一二號車牌二
    面（為丙○○所有，於九十五年二月間，在臺中縣霧峰鄉○
    ○路二五一號前失竊），係屬他人遭竊來源不明之贓物，竟
    仍收受之，其旋於九十五年三月間某日，在不詳地點，將上
    開二面車牌改懸掛於戴銘玉先前於九十五年一月二十七日借
    予其使用之自用小客車（下稱前開小客車，於戴銘玉將前開
    小客車借予乙○○使用時，當時前開小客車原來之ＮＥ─三
    一七九號車牌二面業經註銷並繳回主管機關，且前開小客車
    未懸掛其他車牌）上，供其代步之用。嗣乙○○於九十五年
    十月十七日七時五十分許，在臺中縣大里市○○路○段三八
    二巷六一號前，欲以鑰匙開啟仍懸掛前開ＫＥ─四○一二號
    車牌之前開小客車車門時，為警當場查獲，並扣得前開ＫＥ
    ─四○一二號車牌二面（已發還），因而查悉上情。
二、案經臺中縣警察局霧峰分局報請臺灣臺中地方法院檢察署檢
    察官偵查起訴。
    理    由
一、訊據被告於警詢、偵查迄本院審理之初，雖矢口否認其有前
    揭收受贓物之不法犯行，辯稱：前開ＫＥ─四○一二號車牌
    ，係其於九十五年三、四月間，在臺中市○○○路附近之大
    樓內，從事環保回收工作時所拾得，其拾得前開ＫＥ─四○
    一二號車牌後即將之懸掛在戴銘玉先前借予其使用之前開自
    用小客車上，以免車子未懸掛車牌會遭取締，其不知前開Ｋ
    Ｅ─四○一二號車牌係贓物等語。惟被告嗣於本院審理時，
    則坦白承認其確有前揭收受贓物之犯行。經查：
  (一)前揭犯罪事實，業據被告嗣於本院審理時坦白承認（見本院
    卷四八至五一頁），且前開ＫＥ─四○一二號車牌為屬被害
    人丙○○所有，丙○○自九十五年二月起即未曾看過前開Ｋ
    Ｅ─四○一二號車牌，嗣丙○○於同年八月間經鄰居告知前
    開ＫＥ─四○一二號車牌遭竊，進而再向警報案等情，業據
    證人丙○○於警詢時證述綦詳，並有前開ＫＥ─四○一二號
    車牌二面扣案可證，及本案經警查獲之現場相片三張、贓物
    認領保管單及車輛車牌失竊作業查獲車牌認可資料各一紙附
    卷足憑。
  (二)另戴銘玉於九十五年一月二十七日，確有前揭將前開小客車
    借予被告使用，且當時前開小客車原來之ＮＥ─三一七九號
    車牌二面，業經註銷並繳回主管機關，並未懸掛其他車牌乙
    節，除據被告於警詢、偵查及本院審理時均為一致之供述外
    ，核與戴銘玉於檢察官訊問時陳明：其有將前開小客車無償
    交予被告使用，因前開小客車車牌已註銷，當時並無懸掛車
    牌等語（見偵查卷二五頁）互核相符，堪認與事實相符。且
    戴銘玉將前開小客車借予被告使用期間，被告曾受僱於戴銘
    玉乙節，亦據被告、戴銘玉陳明在卷（見偵查卷二五頁、本
    院卷二四），及被告於警詢、明確陳明：我與戴銘玉沒有仇
    恨，戴銘玉對我很好等語（見警卷六頁、本院卷四九頁），
    足認被告、戴銘玉間素無怨隙、具相當之交情。
  (三)衡情被害人丙○○之前開ＫＥ─四○一二號車牌二面遭竊後
    ，無端遭人同時棄置於同一處所，甚且經被告同時拾得前開
    ＫＥ─四○一二號車牌二面之機會，實屬甚微，被告前開所
    辯，已與常情相違，非可輕信。再綜參被告於警詢時明確供
    承：前開ＫＥ─四○一二號車牌二面，是戴銘玉拿給我懸掛
    的；戴銘玉拿前開ＫＥ─四○一二號車牌二面給我時，有告
    訴我前開ＫＥ─四○一二號車牌二面是由路邊車輛拔來的等
    語（見警卷三、六頁），及被告嗣於檢察官訊問時以證人身
    分結證：我於九十五年一月二十七日向戴銘玉借用前開小客
    車時，前開小客車並無車牌，我問戴銘玉有無多的車牌可以
    讓我裝上去使用，嗣戴銘玉於九十五年三月間，在臺中縣霧
    峰鄉○○路拿前開ＫＥ─四○一二號車牌二面給我等語（見
    偵查卷十三頁），則被告既與戴銘玉間並無嫌隙、具相當之
    交情，且被告於檢察官訊問時復以證人身分經具結而為前揭
    不利戴銘玉之證述，益見被告實無甘冒偽證風險而故為設詞
    誣陷戴銘玉之可能。則被告確於前開ＫＥ─四○一二號車牌
    二面遭竊後，明知前開ＫＥ─四○一二號車牌二面係他人遭
    竊來源不明之贓物之情形下，始自戴銘玉處收受前開ＫＥ─
    四○一二號車牌二面，足堪認定。是被告前開辯詞，顯與事
    實不符，委無可採。
  (四)綜上所述，足認被告嗣於本院審理時之前揭自白確與事實相
    符，本案事證明確，被告前揭收受贓物之犯行，至堪認定。
二、論罪科刑：
  (一)新舊法比較：被告行為後，刑法業於九十四年一月七日修正
    ，同年二月二日公布，於九十五年七月一日施行，其中新法
    修正第二條、第三十三條、第四十一條規定。按行為後法律
    有變更者，適用行為時之法律，但行為後之法律有利於行為
    人者，適用最有利於行為人之法律，現行刑法第二條第一項
    訂有明文。此條規定乃與刑法第一條罪刑法定主義契合，而
    貫徹法律禁止溯及既往原則，係規範行為後法律變更所生新
    舊法律比較適用之準據法，是刑法第二條本身雖經修正，但
    刑法第二條既屬適用法律之準據法，本身尚無比較新舊法之
    問題，應一律適用裁判時之現行刑法第二條規定，以決定適
    用之刑罰法律，先予辨明。又以本次刑法修正之比較新舊法
    ，應就罪刑有關之共犯、未遂犯、想像競合犯、牽連犯、連
    續犯、結合犯，以及累犯加重、自首減輕暨其他法定加減原
    因（如身分加減）與加減例等一切情形，綜其全部罪刑之結
    果而為比較，最高法院九十五年五月二十三日著有九十五年
    度第八次刑庭會議決議可資參照。經查，刑法第三百四十九
    條第一項之罪，法定刑得科銀元五百元以下罰金，依修正後
    刑法施行法增訂第一條之一：「中華民國九十四年一月七日
    刑法修正施行後，刑法分則編所定罰金之貨幣單位為新臺幣
    。九十四年一月七日刑法修正時，刑法分則編未修正之條文
    定有罰金者，自九十四年一月七日刑法修正施行後，就其所
    定數額提高為三十倍。但七十二年六月二十六日至九十四年
    一月七日新增或修正之條文，就其所定數額提高為三倍」及
    刑法第三十三條第五款修正為：「主刑之種類如下：五、罰
    金：新臺幣一千元以上，以百元計算之」等規定觀之，依修
    正後之法律，刑法第三百四十九條第一項之罪所得科處之罰
    金刑最高為新臺幣一萬五千元、最低為新臺幣一千元，然依
    被告行為時之刑罰法律，即罰金罰鍰提高標準條例第一條前
    段規定之提高倍數十倍及修正前刑法第三十三條第五款規定
    之罰金最低額一元計算，則刑法第三百四十九條第一項之罪
    所得科處之罰金最高為銀元五千元，最低額為銀元十元，若
    換算為新臺幣，最高額雖與新法同為新臺幣一萬五千元，然
    最低額僅為新臺幣三十元。因此，比較上述修正前、後之刑
    罰法律，自以被告行為時關於科處罰金刑之法律較有利於被
    告。綜合上述各條文修正前、後之比較，揆諸前揭最高法院
    決議及修正後刑法第二條第一項前段、後段規定之「從舊、
    從輕」原則，被告自應適用其行為時之法律，即修正前刑法
    之相關規定及罰金罰鍰提高標準條例第一條前段予以論處。
  (二)爰審酌被告僅圖一己私利而收受贓物，除增加被害人丙○○
    追回贓物之困難外，其犯罪動機、目的亦非良善，且其收受
    贓物後使用期間非短，再兼衡酌被告於警詢、偵查迄本院審
    理之初否認犯行，惟嗣於本院審理時坦承犯行、尚知悔悟之
    犯罪後態度，及被告先前除因施用毒品案件經法院令入勒戒
    處所觀察勒戒外，尚無其他刑事犯罪紀錄之不良素行，有臺
    灣高等法院被告前案紀錄表附卷可按等一切情狀，量處如主
    文所示之刑，並諭知易科罰金之折算標準，以示懲儆。又刑
    法第四十一條第一項前段規定，於九十四年一月七日修正、
    九十五年七月一日施行前之規定為：「犯最重本刑為五年以
    下有期徒刑以下之刑之罪，而受六個月以下有期徒刑或拘役
    之宣告，因身體、教育、職業、家庭之關係或其他正當事由
    ，執行顯有困難者，得以一元以上三元以下折算一日，易科
    罰金。」；又被告行為時之易科罰金折算標準，修正前罰金
    罰鍰提高標準條例第二條（現已刪除）規定，就其原定數額
    提高為一百倍折算一日，則本件被告行為時之易科罰金折算
    標準，應以銀元一百元、二百元、三百元折算一日，經折算
    為新臺幣後，應以新臺幣三百元、六百元、九百元折算為一
    日。修正施行後之規定則為：「犯最重本刑為五年以下有期
    徒刑以下之刑之罪，而受六個月以下有期徒刑或拘役之宣告
    者，得以新臺幣一千元、二千元或三千元折算一日，易科罰
    金。」比較修正前後之易科罰金折算標準，以被告行為時關
    於易科罰金之規定，較有利於被告，自應依修正前刑法第四
    十一條第一項前段、修正前罰金罰鍰提高標準條例第二條（
    現已刪除）之規定，諭知易科罰金之折算標準，附此敘明。
三、至戴銘玉將前開ＫＥ─四○一二號車牌交付被告時，即向被
    告表明前開ＫＥ─四○一二號車牌係自路邊車輛拔來的，有
    如前述，顯見戴銘玉對於前開ＫＥ─四○一二號車牌係屬他
    人遭竊來源不明之贓物，亦知之甚詳，則戴銘玉此部分所涉
    犯之贓物罪嫌部分，應由檢察官另為適法之處理，附此敘明
    。
據上論斷，應依刑事訴訟法第二百九十九條第一項前段，刑法第
二條第一項前段、第三百四十九條第一項、（修正前）第三十三
條第五款、（修正前）第四十一條第一項前段，罰金罰鍰提高標
準條例第一條前段、（修正前）第二條，現行法規所定貨幣單位
折算新臺幣條例第二條，判決如主文。
本案經檢察官甲○○到庭執行職務
中　　華　　民　　國　　96　　年　　3 　　月　　16　　日
                  刑事第九庭    審判長法  官　周瑞芬
                                      法  官　莊秋燕
                                      法  官　何世全
以上正本證明與原本無異。
如不服本判決，應於送達後十日內向本院提出上訴狀（須附繕本
），上訴於臺灣高等法院臺中分院。
                                書記官　童洪芳美
中　　華　　民　　國　　96　　年　　3 　　月　　16　　日
附錄論罪科刑法條：
刑法第三百四十九條第一項：
收受贓物者，處三年以下有期徒刑、拘役或五百元以下罰金。
